臺灣臺南地方法院臺南簡易庭民事判決
110年度南國簡字第1號
原      告  ○○○  
法定代理人  ○○○  
            ○○○ 
被      告  臺南市○○區○○

法定代理人  柳世雄  
訴訟代理人  郭俊宏  
            吳真福  
            林垂逸  
上列當事人間請求國家賠償事件，經本院於民國110年4月13日言
詞辯論終結，判決如下：
    主      文
被告應給付原告新臺幣43,813元，及自民國110年3月13日起至清
償日止，按週年利率5％計算之利息。
原告其餘之訴駁回。
訴訟費用新臺幣2,210元由被告負擔十分之三，餘由原告負擔。
本判決第一項原告勝訴部分得假執行。　
    事實及理由
壹、程序部分：
    按依國家賠償法請求損害賠償時，應先以書面向賠償義務機
    關請求之；賠償義務機關拒絕賠償，或自提出請求之日起逾
    30日不開始協議，或自開始協議之日起逾60日協議不成立時
    ，請求權人得提起損害賠償之訴，國家賠償法第10條第1 項
    、第11條第1 項前段分別定有明文。本件原告主張因被告對
    公共設施之管理有欠缺致原告受有身體、財產上之損害，前
    向被告提出國家賠償之請求，業經被告於民國109年12月14
    日發給109年所附民字第1090843704號國家賠償事件協議不
    成立證明書附卷可稽(見本院卷第21頁)，是原告提起本件國
    家賠償之訴，核與前揭規定相符，應予准許，合先敘明。
貳、實體部分：
一、原告起訴主張：
㈠、原告於109年8月29日，路經臺南市○○區○○路○段0巷00號北側
    （下稱系爭道路），因柏油路面有較大之坑洞，然被告並未
    設置任何警告標示或告知用路人系爭道路有明顯坑洞，以致
    原告騎車經過，不幸摔落坑洞、人車倒地，造成肢體多處擦
    傷。後經報警並由救護車送往臺南市立醫院醫治。
㈡、請求之項目及金額如下：
①、醫療費用部份：原告因上述之傷勢至醫院治療，計支付醫藥
    費用新臺幣（下同）550元。
②、疤痕切除重縫費用部份：原告因肢體擦傷處復原狀況不佳，
    導致留下5公分之疤痕，原告參閱臺南市美容醫學醫療機構
    診療項目收費標準1公分為3千元，故主張被告應預先支付疤
    痕切除重縫費用1萬5千元。
③、安全帽費用部份：原告人車倒地，導致安全帽著地破損，故
    請求原告購買安全帽時之市價3千元。
④、車輛回復原狀費用部份：因發生本件車禍時，原告機車尚未
    滿1年，故主張被告應賠償原告購車時之原價8萬8千元、車
    牌損壞之換照規費150元、機車檢驗規費200元。
⑤、精神慰撫金部份：原告因本件車禍以及疤痕造成相當之精神
    上之痛苦，故請求賠償精神慰撫金10萬元。
㈢、我沒有安全帽費用之證據可以提出，我也沒有請求除疤費用
　  之證據可以提出等語。
㈣、聲明（見本院卷第43頁）：
①、被告應給付原告206,550元，及自110年3月13日起至清償日止
    ，按週年利率5％計算之利息。
②、訴訟費用由被告負擔。
二、被告答辯略以：
㈠、被告對於原告主張系爭道路有明顯坑洞，依國家賠償法第3條
    規定，被告對於公有公共設施管理有欠缺，致原告受有損害
    乙節，並不爭執。然兩造協商金額時，因原告並未提出證據
    為佐，導致協議未成立。
㈡、原告請求之醫療費用（550元）、機車換發行車執照規費（15
    0元）、檢驗規費（200元），有附單據，被告不爭執。
㈢、至於疤痕切除重縫費用（1萬5,000元）、安全帽購入價3,000
    元部分，並未提出任何證據，被告否認。又原告請求精神慰
    撫金10萬元尚屬過高，請依法審酌；車輛修復費用單據記載
    3萬2,600元，原告卻請求賠償新車購入價8萬8千元，並無理
    由，且維修費用請求依法計算折舊等語。　　
㈣、聲明（見本院卷第25頁）：
①、原告之訴駁回。
②、訴訟費用由原告負擔。
三、本院得心證之理由：
㈠、按公有公共設施因設置或管理有欠缺，致人民生命、身體或
    財產受損害者，國家應負損害賠償責任；依第3條第1項請求
    損害賠償者，以該公共設施之設置或管理機關為賠償義務機
    關，國家賠償法第3條第1項及第9條第2項分別定有明文。國
    家賠償法第3條所定之國家賠償責任，係採無過失主義，即
    以該公共設施之設置或管理有欠缺，並因此欠缺致人民受有
    損害為其構成要件，非以管理或設置機關有過失為必要（最
    高法院85年台上字第2776號判決參照）。所謂公有公共設施
    之設置有欠缺，係指公共設施建造之初，即存有瑕疵而言；
    管理上有欠缺者，係指公共設施建造後未妥善保管，怠為維
    修致該物發生瑕疵而言。且國家賠償責任之發生，必須在客
    觀上以有公共設施之設置或管理有欠缺為前提，倘國家對於
    公共設施之設置或管理並無欠缺，縱人民受有損害，國家亦
    不負賠償責任。又人民依上開規定請求國家賠償時，尚須人
    民之生命、身體或財產所受之損害，與公有公共設施之設置
    或管理之欠缺，具有相當因果關係，始足當之。亦即在公有
    公共設施因設置或管理有欠缺之情況下依客觀之觀察，通常
    會發生損害者，即為有因果關係，如不必生該等損害或通常
    亦不發生該等損害者，則不具因果關係（最高法院95年度台
    上字第923號裁判要旨參照）。查原告起訴主張之前揭事實
    ，業據提出與其所述相符之臺南市歸仁區公所國家賠償事件
    協議不成立證明書、臺南市立醫院急診收據、道路交通事故
    當事人登記聯單、振富機車行收據、交通部公路總局自行收
    納款項收據2紙、汽（機）車各項異動登記書、現場暨車損
    照片5張附卷為證。而被告對於其就有關公有公共設施之管
    理有所缺失，並不爭執，本件車禍發生原因，係因系爭道路
    路面有坑洞，造成原告騎乘機車行經該路段之際，因無法事
    先預期致人車倒地，受有損害，兩者間自具有相當因果關係
    。
㈡、次按國家損害賠償，除依本法規定外，適用民法規定，國家
    賠償法第5條定有明文。又因故意或過失，不法侵害他人之
    權利者，負損害賠償責任。不法侵害他人之身體、健康、名
    譽、自由、信用、隱私、貞操，或不法侵害其他人格法益而
    情節重大者，被害人雖非財產上之損害，亦得請求賠償相當
    之金額，民法第184條第1項前段及第195條第1項前段分別定
    有明文。茲就原告請求之各項損害審酌如下：
①、原告請求醫療費用550元、換照規費150元、檢驗規費200元部
    分，被告並不爭執，且有醫療單據、規費收據附卷可稽，堪
    予准許。
②、按不法毀損他人之物者，被害人得請求賠償其物因毀損所減
    少之價額，民法第196條定有明文。物被毀損時，被害人除
    得依民法第196條請求賠償外，並不排除民法第213條至第21
    5條之適用；又依民法第196條請求賠償物被毀損所減少之價
    額，得以修復費用為估定之標準，但以必要者為限（例如：
    修理材料以新品換舊品，應予折舊），如修理材料以新零件
    更換被損害之舊零件，計算損害賠償額時，自應將零件折舊
    部分予以扣除（最高法院77年度第9次民事庭會議決議意旨
    、80年度台上字第2476號判決意旨參照）。原告主張因本件
    車禍修理其機車之費用共為32,600元，並提出振富機車行收
    據附卷可稽（見本院卷第27頁），依該收據所列明細判斷，
    「前叉校正」、「排氣管板金」並非零件，故堪認其因維修
    機車之「零件」部分費用為30,750元、工資部分則為1,850
    元，合計32,600元。又觀諸原告之行車執照可知（見本院卷
    第32頁），系爭機車為108年9月出廠，距本件交通事故發生
    日即109年8月29日，約為1年，零件已屬舊品，自應扣除折
    舊額，始符合修復之原則。又依行政院所頒固定資產耐用年
    數表及固定資產折舊率表，機械腳踏車之耐用年數為3年，
    依平均法計算其折舊結果（即以固定資產成本減除殘價後之
    餘額，按固定資產耐用年數表規定之耐用年數平均分攤，計
    算折舊額），每年折舊率為3分之1，並參酌營利事業所得稅
    查核準則第95條第6項規定「固定資產提列折舊採用定率遞
    減法者，以1年為計算單位，其使用期間未滿1年者，按實際
    使用之月數相當於全年之比例計算之，不滿1月者，以1月計
    」，從而，系爭機車零件扣除折舊後之修復費用估定應為23
    ,063元【計算方式：1.殘價＝取得成本÷（耐用年數＋1），即
    30,750÷（3+1）≒7,688（小數點以下四捨五入）；2.折舊額
    ＝（取得成本－殘價）×1/（耐用年數）×（使用年數），即（
    30,750－7,688）×1/3×1≒7,687（小數點以下四捨五入）；3.
    扣除折舊後價值＝（新品取得成本－折舊額），即30,750－7,6
    87＝23,063】。基此，原告得請求被告賠償之機車維修費用
    即為24,913元【計算式：23,063＋1,850＝24,913（元）】；
    原告逾此數額之請求，依法無據；且原告主張被告應賠償新
    車之購入價格8萬8千元云云，亦與法律規定不符，無從採取
    。
③、另原告請求疤痕切除重縫費用1萬5,000元、安全帽新購入價
    格3,000元乙節，按當事人主張有利於己之事實者，就其事
    實有舉證之責任，民事訴訟法第277條前段定有明文，且依
    國家賠償法第12條規定，此亦為國家賠償訴訟所適用。又按
    民事訴訟如係由原告主張權利者，應先由原告負舉證之責，
    若原告先不能舉證，以證實自己主張之事實為真實，則被告
    就其抗辯事實即令不能舉證，或其所舉證尚有疵累，亦應駁
    回原告之請求。查原告主張其因本件事故，造成安全帽毀損
    ，安全帽之購入價格為3千元、其肢體因擦傷而留下5公分之
    疤痕，必須除疤等情，並未提出任何證據以實其說，且參以
    原告僅就醫一次、費用為550元、所受傷勢為「擦」傷，復
    無醫師開立之診斷證明書足佐，揆諸前揭法條規定，尚難認
    原告此兩項請求為有理由。
④、再按精神慰撫金之賠償須以人格權遭遇侵害，使精神上受有
    痛苦為必要，其核給之標準固與財產上損害之計算不同，然
    非不可斟酌雙方身分資力與加害程度，及其他各種情形核定
    相當之數額，最高法院51年台上字第223號判例意旨可資參
    照。本件原告因被告之傷害行為，而身體受有上開傷勢，已
    如前述，查原告為大學肄業，108年度所得為0元，名下並無
    任何財產，被告為臺南市歸仁區公所，此業經本院調閱原告
    之戶籍資料及稅務電子閘門財產調件明細表附卷可稽（見本
    院卷第49頁）。是以，本院斟酌原告之學歷、身分地位、經
    濟狀況、本件所受傷勢輕重及精神上之痛苦、系爭道路管理
    欠缺之程度等一切情狀，因認原告請求非財產上損害賠償應
    以1萬8千元為適當；逾此範疇之請求，並無理由，應予駁回
    。
⑤、綜上所述，原告因系爭車禍事故所受財產上及非財產上之損
    害共43,813元。
四、基上，原告依國家賠償法第3條第1項規定，請求被告賠償43
    ,813元及自110年3月13日起至清償日止按週年利率5％計算之
    利息，為有理由；逾此範疇之請求，為無理由，應予准許。
五、本件事證已臻明確，兩造其餘之攻擊防禦方法及舉證，經本
    院審酌後，認均不足以影響本判決之結果，毋庸一一論列，
    併此敘明。
六、本判決就原告勝訴部分係依民事訴訟法第427 條第1 項至第
    4項訴訟適用簡易程序所為被告部分敗訴之判決，依民事訴
    訟法第389 條第1 項第3 款規定，應依職權為假執行之宣告
    。
七、訴訟費用負擔之依據：民事訴訟法第79條。
中　　華　　民　　國　　110 　年　　4 　　月　　30　　日
            臺灣臺南地方法院臺南簡易庭
                              法  官  吳金芳
以上正本證明與原本無異。
如不服本判決，應於判決送達後20日內，向本院提出上訴狀並表
明上訴理由（須附繕本），如於本判決宣示後送達前提起上訴者
，應於判決送達後20日內補提上訴理由書（須附繕本）。如委任
律師提起上訴者，應一併繳納上訴審裁判費。
中　　華　　民　　國　　110 　年　　4 　　月　　30　　日
                              書記官  李崇文